【裁判字號】    92,交訴,59
【裁判日期】    920708
【裁判案由】    肇事遺棄罪等
【裁判全文】
臺灣桃園地方法院刑事判決                          九十二年度交訴字第五九號
    公  訴  人  臺灣桃園地方法院檢察署檢察官
    被      告  甲○○
右列被告因肇事遺棄等案件，經檢察官提起公訴（九十二年度偵字第三七九三號），
本院判決如左︰
    主  文
甲○○服用酒類，不能安全駕駛動力交通工具而駕駛，處有期徒刑參月，如易科罰金
，以參佰元折算壹日；又駕駛動力交通工具肇事，致人受傷而逃逸，處有期徒刑陸月
，如易科罰金，以參佰元折算壹日。應執行有期徒刑捌月，如易科罰金，以參佰元折
算壹日。緩刑參年。
    事  實
一、甲○○無犯罪前科，明知服用酒類後，不能安全駕駛動力交通工具即不得駕駛汽
    車，於民國九十二年二月二十三日零時許起，在桃園縣桃園市○○路好樂迪ＫＴ
    Ｖ與不詳友人喝酒唱歌，至同日凌晨四時四十分許結束，明知自己已達不能安全
    駕駛動力交通工具之狀態（尚未達心神喪失及精神耗弱之程度），竟猶駕駛車牌
    號碼ＵＪ－二三五○號自用小客車上路，欲返回其前揭住處，嗣於同日凌晨五時
    九分（起訴書誤載為五時三十分）許，在行經桃園縣桃園市○○路與中華路口時
    ，終因酒後駕車，注意力及操控力降低，無法安全駕駛，其右前車頭撞及前方同
    為酒後駕駛之乙○○所騎之車牌號碼ＢＹＷ－八九六號機車，致乙○○受有頭部
    血腫、臉部、右手、雙膝右肩右頸多處擦傷等傷害（過失傷害部分業由檢察官另
    為不起訴處分確定），甲○○所駕駛之前揭自用小客車在猛力撞及機車後，並將
    機車拖行，其自用小客車前方之車牌因而掉落，車前之保險桿並斷裂，引擎蓋向
    內凹陷，而甲○○明知已駕車肇事，亦知遭其撞擊之人必因而受傷，竟因一時緊
    張，僅暫停一下，未下車查看，對傷者給予必要之扶助及救護，反而駕車逃逸，
    嗣為警據報於同日凌晨五時四十分許，在桃園縣桃園市○○路與慈文路口，追捕
    到因前揭自小客車車引擎過熱而暫停於該處之甲○○，並於凌晨五時五十分許，
    對之進行酒精濃度測試，測得呼氣酒精濃度每公升高達○．九六毫克，而查悉上
    情。
二、案經桃園縣政府警察局移送臺灣桃園地方法院檢察署檢察官偵查起訴。
    理  由
一、訊據被告甲○○固坦承有酒後駕車之犯行，惟矢口否認有肇事逃逸之行為，辯稱
    ：當時伊喝很多酒，意識不太清楚，不知道有撞到人云云。經查：
    (一)被告所自白酒後駕車部分，核與卷附之被告在九十二年二月二十三日凌晨五時
      五十分許，經警以呼氣酒精濃度測試儀進行測試所得之酒精濃度測試表所載之
      呼氣酒精濃度為○．九六ＭＧ／Ｌ相符，並有刑法第一百八十五條之三案件測
      試觀察紀錄表（記載：查獲、測試過程，被告有語無倫次、多話之情形）可參
      。再依交通部運輸研究所七十九年八月對駕駛人行為之研究（酒醉駕車對駕駛
      行為之分析研究）指出，吐氣每公升酒精含量０．二五毫克等於血液中酒精濃
      度（Blood Alcohol Concentration簡稱BAC）百分之０．０五（亦即每100ml
      血液中含50mg酒精），而（１）BAC到達百分之0.03至百分之0.0 5時，對駕駛
      能力之影響為：多數駕駛人心境逐漸變幻不定、視覺與反應靈敏性減弱、對速
      度及距離的判斷力差。對心理行為之影響為：觀察力逐漸欠缺、心情漸趨輕鬆
      、自信心增加、多話、精神狀態處於陶醉感。（2）BAC到達百分之0.0 5至百
      分之0.08時，對駕駛能力之影響為：反應遲鈍、駕駛能力受損、遲而不決或決
      而不行。對心理行為之影響為：情緒鬆弛、感情與行為趨向誇張、肌肉不協調
      、精神處於興奮狀態。（3）BAC到達百分之0.08至百分之0.15時，對駕駛能力
      之影響為：判斷力嚴重受到影響、體能與精神協調受損、駕駛之體能困難增加
      。對心理行為之影響為：產生情緒異常現象、步伐不平穩、言語不清、反應惡
      劣、記憶及判斷力受損、精神處於錯亂狀態。（4）BAC超過百分之0.15，對駕
      駛能力之影響為：視線搖晃、駕駛已進入恍惚狀態、判斷及理解遭到扭曲、駕
      駛不穩定。對心理行為之影響為：意識不明、嘔吐、站、走及講話困難、責任
      感喪失、精神處於麻痺狀態。（5）BAC超過百分之0.5，對駕駛人能力之影響
      為：判斷力嚴重受到影響、體能與精神協調受損、駕駛之體能困難增加。對心
      理行為之響為：產生情緒異常現象、步伐不平穩、言語不清、反應惡劣、記憶
      及判斷力受損、精神處於錯亂狀態。本案被告於服用酒類後駕駛動力交通工具
      肇事後約十分鐘為警查獲，在同日凌晨五時五十分許經警所測得之呼氣酒精濃
      度值為每公升０．九六毫克，對照上開交通部之研究報告，相當於血液酒精濃
      度百分之０．一九二，斯時其駕駛能力受影響之程度為：視線搖晃、駕駛已進
      入恍惚狀態、判斷及理解遭到扭曲、駕駛不穩定。對心理行為之影響為：意識
      不明、嘔吐、站、走及講話困難、責任感喪失、精神處於麻痺狀態。另參考德
      國、美國之認定標準，對於酒精濃度呼氣已達每公升零點五五或血液濃度達百
      分之零點一一以上，肇事率為一般正常人之十倍，應認為已達「不能安全駕駛
      」之標準，亦經法務部八十八年五月十八日（八八）法檢字第○○一六六九號
      函釋甚明。參酌上開說明，被告其判斷力、精神協調及駕駛體能、精神狀態等
      均已嚴重受到影響，顯示被告酒後已不能安全駕車之事證明確。
    (二)被告肇事逃逸部分：被告所駕駛之前揭車牌號碼ＵＪ－二三五○號自用小客車
      於九十二年二月二十三日凌晨五時九分許，在行經桃園縣桃園市○○路與中華
      路口時，其右前車頭撞及前方同為酒後駕駛之被害人乙○○所騎之車牌號碼Ｂ
      ＹＷ－八九六號機車，致乙○○受有頭部血腫、臉部、右手、雙膝右肩右頸多
      處擦傷等傷害等情，業據被害人乙○○於警訊中指述明確，並有道路交通是故
      事故現場圖、現場照片六張、桃園分局中心來案各類案件紀錄表及被害人乙○
      ○就醫之診斷證明書各一紙在卷可稽（見偵查卷第十三頁、第十八至二十一頁
      及第三十九頁），堪認被告所駕駛之前揭自小客車確於右揭時、地肇事無誤。
      被告雖辯稱當時伊喝很多酒，意識不太清楚，不知道有撞到人云云，然被告於
      肇事後，曾將所駕駛之前揭自用小客車停下來一下子才開走一節，業據被害人
      乙○○於檢察官九十二年二月二十三日訊問時指述明確（見偵查卷第三十一頁
      第一行），且依卷附桃園分局中心來案各類案件記錄表所示，案發後即有人以
      電話報案，報案內容「中華路錢櫃前車禍受傷肇逃ＵＪ－二三五○請速處理」
      ，足見該名熱心報案之民眾係在將被告所駕駛之自用小客車之車號正確記下後
      才報警，顯然被告在駕車肇事後，於現場應有短暫停留，否則該名民眾即不可
      能有足夠之時間將被告所駕駛之前揭自用小客車之車號正確記下，再依被告於
      警訊所供述及卷附之現場照片及被告所駕駛之前揭自小客車為警查獲時之受損
      照片（見偵查卷第十八至二十頁）所示，被告所駕駛之自用小客車之前方車牌
      已掉落、車前之保險桿斷裂、水箱輕微破損、駕駛座門鎖有損壞、引擎蓋向內
      凹陷、右前保險桿有明顯擦撞痕跡，被害人所騎之前揭機車被拖行至路旁（地
      上有機車擦地拖行之痕跡），顯見當時撞擊力應不小，被告豈有不知其所駕駛
      之自用小客車發生車禍之理？次查，被告為警查獲的地點在桃園縣桃園市○○
      路與慈文路口，距肇事的地點桃園縣桃園市○○路與民權路口甚遠，被告於本
      院九十二年六月二十四審理時又自承：在永安路靠近民安路附近，因為當時汽
      車引擎溫度過高，伊停在路邊，打電話叫人家來接伊，警察才到，伊才知道撞
      到。（你如何發現汽車引擎溫度過高？）車開一開好像愈來愈慢，加油沒有辦
      法前進，因為先前有一次引擎過熱導致汽車引擎壞掉的經驗，所以伊直覺車子
      應該是引擎過熱，所以伊才將車停在路邊等語（見本院卷第十四頁倒數第二行
      至第十五頁第五行），顯見被告當時之意識應尚清楚，否則其豈會清楚感覺到
      車速愈來愈慢，且還能意識到應該是引擎過熱而將汽車停於路旁？另衡之常情
      ，被告在肇事當時既受到如此猛力撞擊，其意識應已遭此突來之情況而驚醒，
      也因此其才能意識到其所駕駛之自用小客車引擎過熱，是堪認被告於肇事當時
      應曾在現場短暫停留，且知悉自己已駕車肇事，亦知遭其撞擊之人必因而受傷
      ，其肇事逃逸之犯行已臻明確，其前開所辯顯為事後卸責之詞，不足採信。
    (三)綜上所述，本案事證明確，被告前揭犯行均已堪認定，應予依法論科。
二、核被告之所為，係犯刑法第一百八十五條之三之服用酒類，不能安全駕駛動力交
    通工具而駕駛罪、同法第一百八十五條之四之駕駛動力交通工具肇事，致人受傷
    而逃逸罪。被告所犯上開駕駛動力交通工具肇事，致人受傷而逃逸罪係遺棄罪之
    特別規定，係屬法規競合（最高法院八十八年度台上第七三九六號判決參照），
    應依刑法第一百八十五條之四之駕駛動力交通工具肇事，致人受傷而逃逸罪處罰
    。又被告所犯上開刑法第一百八十五條之三之罪及第一百八十五條之四之罪，犯
    意各別，行為互殊，應分論併罰。爰審酌被告明知飲酒後不應駕車而仍執意駕駛
    ，導致被害人無端受有傷害，且在肇事後未對被害人施以必要之救助而逕行逃離
    現場，惡性非輕，為警查獲後仍飾詞狡辯不知撞到人，犯後態度難認良好，惟尚
    未造成重大危害，並已與被害人達成和解，被害人於檢察官九十二年三月十八日
    訊問時撤回對被告之過失傷害告訴（見偵查卷第三十七頁），尚有悔意等一切情
    狀，分別量處如主文所示之刑及諭知易科罰金之折算標準，並定其應執行之刑及
    諭知易科罰金之折算標準。末查被告前未曾受有期徒刑以上刑之宣告，有臺灣高
    等法院被告全國前案記錄表及臺灣桃園地方法院檢察署刑案資料查註紀錄表各一
    份在卷可稽，其現年僅二十餘歲，因一時失慮而犯罪，事後已與被害人乙○○達
    成民事和解賠償損害，事後又深表悔恨，可見其良心未泯，經此偵審程序及刑之
    宣告等教訓後，當知所警惕，信無再犯之虞，本院認所宣告之刑以暫不執行為適
    當，爰併諭知緩刑三年，以啟自新。
據上論斷，應依刑事訴訟法第二百九十九條第一項前段，刑法第一百八十五條之三、
第一百八十五條之四、第五十一條第五款、第四十一條第一項前段、第二項、第七十
四條第一款，罰金罰鍰提高標準條例第二條，判決如主文。
本案經檢察官陳俊茂到庭執行職務
中      華      民      國    九十二    年     七     月      八      日
                                  臺灣桃園地方法院交通法庭
                                      法  官  林  春  鈴
右正本證明與原本無異。
如不服本判決，應於判決送達後十日內向本院提出上訴狀( 應附繕本 )，上訴於
臺灣高等法院。
                                      書記官  江  世  亨
中        華        民        國   九十二   年   七   月    八    日
附錄本案論罪科刑依據之法條：
刑法第一百八十五條之三：
服用毒品、麻醉藥品、酒類或其他相關之物、不能安全駕駛動力交通工具而駕駛者，
處一年以下有期徒刑、拘役或三萬元以下罰金。
刑法第一百八十五條之四
駕駛動力交通工具者肇事，致人死傷而逃逸者，處六月以上五年以下有期徒刑。


司法院資訊處製作；財團法人民間司法改革基金會備份。
